【裁判字號】    98,交上易,279
【裁判日期】    981104
【裁判案由】    過失傷害
【裁判全文】
臺灣高等法院刑事判決               98年度交上易字第279號
上  訴  人
即  被  告  丙○○
上列上訴人因過失傷害案件，不服臺灣板橋地方法院98年度交易
字第397號，中華民國97年8月6日第一審判決（起訴案號：臺灣
板橋地方法院檢察署98年度調偵字第1106號），提起上訴，本院
判決如下：
    主  文
上訴駁回。
    事  實
一、丙○○於民國97年9月29日13時10分許，駕駛車牌號碼為2N
    -1381號之自小客車，搭載副駕駛座乘客友人甲○○與駕駛
    座後方乘客乙○○（妊娠中），沿國道三號公路由南向北行
    駛，於行經北上86.9公里處內側車道時（行政區屬新竹縣芎
    林鄉），適遇薔蜜颱風來襲影響，致大雨視線不佳及路面潮
    溼積水，丙○○本應注意汽車在高速公路行經大雨視線不佳
    或其他特殊狀況路段，致能見度甚低時，應減速慢行，其時
    速應低於40公里或暫停路肩，並顯示危險警告燈，且應注意
    車前狀況及兩車併行之間隔，並隨時採取必要之安全措施，
    而依當時情況，並無不能注意之情事，竟疏未注意，未減速
    慢行，猶以時速90公里至100公里之高速行駛，致所駕車輛
    因天雨路滑及操控失當而撞擊外側護欄並衝至路肩邊坡，車
    上乘客甲○○因而受有第四頸椎骨折、頸椎第四、五節椎間
    盤移位、頭部外傷併頭皮至臉部撕裂傷及鼻血之傷害，並因
    第四頸椎骨折之傷害而致四肢癱瘓之重傷害，乙○○則受有
    臉部擦傷合併左眉側撕裂傷約3公分及頭部骨折、左手第四
    指擦挫傷、左腳踝擦傷挫傷約3乘以1公分之傷害。丙○○於
    肇事後，在有偵查犯罪權限之公務員或機關不知何人犯罪前
    ，留待現場向據報到場處理之警員承認其為肇事人自首接受
    調查裁判。
二、案經甲○○與乙○○訴由內政部警政署國道公路警察局第六
    警察隊報告臺灣新竹地方法院檢察署呈臺灣高等法院檢察署
    檢察長移轉臺灣板橋地方法院檢察署檢察官偵查起訴。
    理  由
壹、程序部分: 按被告以外之人於審判外之言詞或書面陳述，除
    法律有規定者外，不得作為證據；又被告以外之人於審判外
    之陳述，雖不符合同法第159條之1至第159條之4之規定，但
    經當事人於審判程序同意作為證據，法院審酌該言詞陳述或
    書面陳述作成時之情況，認為適當者，亦得為證據。當事人
    、代理人或辯護人於法院調查證據時，知有第159條第1項不
    得為證據之情形，而未於言詞辯論終結前聲明異議者，視為
    有前項之同意，刑事訴訟法第159條第1項及第159條之5分別
    定有明文。查本判決下列所引用之證據，上訴人即被告丙○○於本院準備程序時，均同意做為證據(見本院卷第18背面
    、19頁)，復至言詞辯論終結前亦未聲明異議，本院審酌上
    開證據資料製作時之情況，尚無違法不當及證明力明顯過低
    之瑕疵，故揆諸前開規定，均有證據能力。
貳、實體部份:
  一、上揭事實，業據被告丙○○坦承：97年9月29日13時10 分
      許，駕駛車號2N-1381號之自小客車，沿國道三號公路由
      南向北行駛，於行經北上86.9公里處內側車道時，適大雨
      視線不佳及路面潮溼積水，仍以時速90公里至100公里之
      高速行駛，致所駕車輛操控失當而撞擊外側護欄並衝至路
      肩邊坡，使告訴人甲○○受有頸椎骨折等傷害造成其四肢
      癱瘓、告訴人乙○○受有臉部擦傷合併左眉側撕裂傷約3
      公分及頭部骨折、左手第四指擦挫傷、左腳踝擦傷挫傷約
      3乘以1公分之傷害等語(見本院卷第30頁反面)，核與告訴
      人甲○○、乙○○於警詢及偵查中之指訴情節相符（見偵
      7844卷第9、11頁；偵5751卷第9頁），並有道路交通事故
      調查報告表、道路交通事故現場圖、現場相片、台灣省竹
      苗區車輛行車事故鑑定委員會之鑑定意見書、東元綜合醫
      院診斷證明書及長庚紀念醫院診斷證明書，在卷可稽（見
      97年度偵字第7844號卷第13-32頁），被告此部分自白堪
      予採信。而告訴人甲○○於本次車禍受有頸椎骨折等傷害
      造成其四肢癱瘓，該項頸椎骨折合併四肢癱瘓之傷害就醫
      學而言，目前仍無法評估未來能否痊癒等重傷害結果等情
      ，除據證人即告訴人甲○○於原審法院審理時及本院審理
      時證述綦詳外，並有財團法人長庚紀念醫院（林口）分院
      98年3月10日（98）長庚院法字第0180號函存卷可參（見
      98年度偵字第5751號卷第22頁）。是告訴人甲○○所受是
      項傷害核已致毀敗一肢以上之機能及其他身體上重大不治
      傷害之情形，而屬刑法第10條第4項第4款、第6項所定之
      重傷。雖被告否認有何過失傷害犯行，辯稱:汽車行駛高
      速公路遇有特殊情況致能見度甚低時，時速應低於40公里
      或暫停路肩之規定，對行為人無期待可能性，亦違反一般
      駕駛人行車習慣。又鑑定委員會僅以「操作失當」即認定
      上訴人有過失，似嫌速斷云云。惟查:
    (一)、被告於駕車行經上開時地，明知颱風來襲致大雨視線不
        佳及路面潮溼積水之狀況下，本應注意減速慢行，且應
        注意車前狀況，並隨時採取必要之安全措施，此為一般
        正常駕駛人所應具備之反應及常識，而依當時並無不能
        注意之情事，竟疏未注意，猶冒然以時速90公里至100
        公里之高速行駛，致所駕車輛撞擊外側護欄並衝至路肩
        邊坡，此自係被告操控失當所肇致。倘被告無操控失當
        之疏失，何以其所駕之車輛會撞擊高速公路之外側護欄
        ，況被告於本院亦自承:「我開車開太快」等語（見本
        院卷第19頁反面），益證被告具有過失責任。
    (二)、又本案經送臺灣省竹苗區車輛行車事故鑑定委員會鑑定
        結果，認為被告駕駛自小客車行經大雨視線不佳路段，
        未減速慢行且操況失當，撞擊外側護欄而衝至路肩邊坡
        ，致車禍發生。被告有違反道路交通安全規則第94條第
        3項：「汽車行駛時，駕駛人應注意車前狀況及兩車併
        行之間隔，並隨時採取必要之安全措施。」、高速公路
        及快速公路交通管制規則第5條第1項：「汽車行駛高速
        公路及快速公路，應依速限標誌指示。但遇有濃霧、濃
        煙、強風、大雨或其他特殊狀況，致能見度甚低時，其
        時速應低於40公里或暫停路肩，並顯示危險警告燈。」
        等規定，為肇事原因，此有該會98年1月12日竹苗鑑
        970767字第0985300062號函檢附之竹苗區970767號鑑定
        意見書在卷可參（見偵7844卷第34-36頁）。顯見被告
        駕駛自小客車行駛高速公路途經肇事地段遇大雨天候，
        未注意車前狀況謹慎行駛，未減速慢行，自行操控不當
        駛出車道外碰撞護欄造成被告車輛多處損壞並造成車內
        人員受傷為肇事之原因。查肇事當時為日間、天候雨、
        路面溼潤、無缺陷、道路無障礙物、視距良好等情，有
        道路交通事故調查報告表(一)在卷可憑（見97年度偵字第
        7844號卷第17頁），並無不能注意之情事，被告竟疏未
        注意上開道路交通安全規則之規定駕車，肇致本件車禍
        ，自難辭過失之責。而告訴人甲○○、乙○○確因本件
        車禍受傷，已如前述，則與被告之過失行為間並有相當
        因果關係。
    (三)、至於被告另辯稱無法期待在高速公路以低於40公里速度
        行駛云云。惟遇有強風、大雨之狀況，其高速公路時速
        自應適時降低，以保護用路人之安全，是高速公路及快
        速公路交通管制規則第5條第1項方有上開所示之規定，
        此乃為保護公眾安全及利益而設，自無期待不可能，被
        告上開所辯自無所據。從而，被告所辯均難以採信，
        本件事證明確，被告過失犯行洵堪認定。
  二、核被告所為，係犯刑法第284條第1項後段之過失致重傷害
      罪（因過失致告訴人甲○○成傷部分），及同法第284條
      第1項前段之普通過失傷害罪（因過失致乙○○傷害部分
      ）。其以一過失行為造成甲○○與乙○○二人受傷之結果
      ，侵害兩個身體法益，觸犯二項罪名，為想像競合犯，應
      依刑法第55條之規定，從其中致傷情節與法定刑較重之過
      失致重傷害罪處斷。另被告肇事後在有偵查犯罪職權之機
      關尚不知何人為肇事者前，留待現場向據報到場處理之警
      員承認其為肇事人自首接受調查裁判，此有卷附國道公路
      警察局第六警察隊道路交通事故肇事人自首情形紀錄表乙
      份存卷足按，固已合於刑法所定自首之要件；惟被告係駕
      駛自有車輛肇事，車上受傷之告訴人亦為其友人，故警察
      據報到場後當可極易得知肇事之當事人為何人，初與自首
      減刑之立法精神在使犯罪偵查機關較易查悉犯罪之發生與
      其行為人之本旨有間，參諸交通事件除肇事逃逸之情形外
      ，其偵查及審理重點係在於過失之認定，而非行為人之確
      認，苟僅因其向到場處理員警自承為行為人即可獲邀減刑
      之寬典，較之其他型態犯罪之自首情形而言，顯失其平，
      是本院審酌本件具體情狀及交通過失傷害事件之本質，認
      被告雖為自首，此或可為其犯後態度之量刑審酌事項，然
      仍以不予減刑為宜，附此敘明。
  三、原審以被告所為事證明確，適用刑法第284條第1項前段及
      後段、第55條等規定，並審酌被告並無犯罪前科，智識程
      度為高級中學畢業，素行及生活狀況良好，於異常天候致
      天雨路滑且視線不佳之狀況下駕駛車輛並搭載乘客，未能
      謹慎盡其注意義務，過失程度甚高。告訴人甲○○部分則
      因本件事故終生無法行動，其於青壯之年即受此等傷害，
      不惟身體、健康受有障礙，於精神上蒙受重大痛苦，且因
      生活無法自理使家屬同受其累。告訴人乙○○雖所受傷害
      非重，然其在妊娠期間驟受此等意外事故成傷，於其身心
      造成之壓力顯較一般之人為高，被告過失犯罪所造成之危
      害實屬至鉅，及被告迄未能與告訴人達成民事和解等情，
      量處有期徒刑7月。經核認事用法並無違誤，量刑亦稱妥
      適。被告猶前詞提起上訴，指摘原判決不當，均無理由，
      已如前述，應予駁回。
據上論斷，應依刑事訴訟法第368條，判決如主文。
本案經檢察官陳國鳴到庭執行職務。
中    華    民    國    98    年    11    月    4     日
                  刑事第二十二庭審判長法  官  郭雅美
                                      法  官  李麗珠
                                      法  官  洪于智
以上正本證明與原本無異。
不得上訴。
                                      書記官  強梅芳
中    華    民    國    98    年    11    月    5     日


司法院資訊處製作；財團法人民間司法改革基金會備份。
